【裁判字號】    90,易,1118
【裁判日期】    900727
【裁判案由】    傷害
【裁判全文】
臺灣臺北地方法院刑事判決                          九十年度易字第一一一八號
    公  訴  人  臺灣臺北地方法院檢察署檢察官
    被      告  丙○○
右列被告因傷害案件，經檢察官提起公訴（八十九年度偵字第二三七五六號)，本院
判決如左：
    主  文
丙○○傷害人之身體，處有期徒刑貳月，如易科罰金，以參佰元折算壹日。
    事  實
一、丙○○與甲○○原為夫妻關係，於民國八十九年十二月八日經臺灣臺北地方法院
    以八十九年度婚字第三九五號判決離婚，為家庭暴力防治法所稱之家庭成員，惟
    二人感情不睦，時有爭吵，於婚姻關係存續期間即八十九年五月十八日上午七時
    許，丙○○因不滿甲○○要求其應外出工作之細故，竟基於傷害犯意，在臺北縣
    深坑鄉埔新村平埔七四巷八號二樓二人同住處之房間，以雙手勒住甲○○頸部，
    使甲○○受有前頸部擦傷多處八乘五公分之傷害，嗣因斯時在該房間衛浴中刷牙
    之二人子乙○○聞聲前來制止，丙○○始罷手離去。
二、案經甲○○訴由臺北縣警察局新店分局報告臺灣臺北地方法院檢察署檢察官偵查
    起訴。
    理  由
一、訊據被告丙○○對於右揭時地有與告訴人發生爭吵，並有以手成環狀放在告訴人
    脖子等情固直承無訛，惟矢口否認涉有傷害犯行，辯稱：伊沒有傷害告訴人之故
    意，伊只是和告訴人開玩笑，手並沒有捏，告訴人沒有怎樣，還一直笑，告訴人
    的脖子是被伊指甲不小心刮到云云，惟查，
（一）告訴人於警訊時陳稱：被告於八十九年五月十八日上午七時許，在臺北縣深坑
      鄉埔新村平埔七四巷八號二樓住宅內，以徒手攻擊伊頸部成傷等語（見偵卷第
      三頁反面）；於偵查中陳稱：伊警訊中所言確實，那天早上被告回到家，伊要
      被告去上班，被告不高興，就動手掐伊脖子等語（見偵卷第四十五頁反面），
      於本院審理時陳稱：伊與被告吵架，伊兒子去刷牙，被告就用雙手掐住伊，把
      伊壓到床上，伊兒子聽到就從浴室出來，把被告推開，伊就把被告踢開，因為
      被告掐的伊很難受，伊快無法呼吸等語（見本院九十年七月二十四日審判筆錄
      第三、四頁），是告訴人於歷次偵審時均為互核大致相符之指訴。
（二）又被告與告訴人一致供陳案發時，二人之子乙○○在場，而乙○○於偵查中陳
      稱：八十九年五月間，伊父親有打媽媽，當時伊在刷牙，聽到伊媽媽的呻吟聲
      ，好像要說話說不出來，伊就跑出來，看伊父親在他們房間上床上掐伊媽媽的
      脖子，伊過去拉開伊爸爸，爸爸就走了等語（見偵卷第四十五頁），核與告訴
      人之指訴大致相符。
（三）參以告訴人於八十九年五月十八日確受有前頸部擦傷多處等傷害乙節，有告訴
      人提出之臺北市立萬芳醫院家庭暴力事件驗傷診斷書及當日拍攝之傷勢照片四
      紙可佐，另前揭驗傷診斷書之檢驗日期雖記載為「八十五年五月十八日」，惟
      徵諸驗斷書末尾記載之日期為八十九年五月十八日，參以告訴人提出之照片日
      期為八十九年五月十八日，且被告亦直承於八十九年五月十八日有觸碰告訴人
      脖子等語，是前揭檢驗日期應為筆誤，附此敘明。
（四）再觀以照片所示之傷勢係明顯之紅腫三條，此與告訴人及證人所為被告是以手
      掐住告訴人脖子之陳述相符，且告訴人驗傷及傷勢照片所示之日期均為八十九
      年五月十八日，是前揭傷勢確係被告之傷害行為所造成乙節，要無可疑。
（五）另告訴人堅稱：脖子上的傷是用掐的，不是用刮的，當時二人沒有在開玩笑等
      語（見本院九十年七月二十四日審判筆錄第三、四頁）；徵諸前揭照片告訴人
      所受之傷勢，有十分明顯之紅腫三條，各條紅腫均具有相當之寬度，顯非係以
      指甲刮傷所呈之細條狀，且該紅腫十分明顯，若非被告施以相當力道，要不足
      形成如是明顯之痕跡，是被告所辯係開玩笑，有以環狀放在告訴人之脖子但是
      沒有捏，不小心刮傷云云，顯係卸飾之語，委無足採。
（六）綜上，本件事證明確，被告所辯，委無足採，犯行要可認定。
二、查被告丙○○與告訴人於案發時具有婚姻關係，惟於八十九年十二月八日經臺灣
    臺北地方法院以八十九年度婚字第三九五號判決離婚，此為二人一致供陳，並有
    前揭判決及法務部戶役政連結作業系統附卷可佐，二人屬家庭暴力防治法第三條
    第一款所稱之家庭成員，被告對家庭成員故意實施家庭暴力行為，核其所為，係
    犯刑法第二百七十七條第一項之傷害罪，亦成立家庭暴力防治法第二條第二項之
    家庭暴力罪。又被告犯罪後，刑法第四十一條業於九十年一月十日修正公布，同
    年月十二日生效，修正前之刑法第四十一條規定，犯最重本刑為三年以下有期徒
    刑以下之刑之罪，而受六個月以下有期徒刑或拘役之宣告，因身體、教育、職業
    或家庭之關係，執行顯有困難者，得以一元以上三元以下折算一日，易科罰金；
    修正後之刑法第四十一條第一項前段規定，犯最重本刑為五年以下有期徒刑以下
    之刑之罪，而受六個月以下有期徒刑或拘役之宣告，因身體、教育、職業、家庭
    之關係或其他正當事由，執行顯有困難者，得以一元以上三元以下折算一日，易
    科罰金。比較新舊法之規定，以修正後之新法有利於行為人，自應依刑法第二條
    第一項前段之規定，適用裁判時之新法，併予敘明。爰審酌被告犯罪之動機係因
    不滿告訴人要求其出外工作，犯罪手段是以手掐住告訴人之脖子，觀諸照片傷痕
    十分明顯，顯見其使用力道之巨，且其於事後又與他人通姦（見偵卷第四十一頁
    至第四十四頁臺灣雲林地方法院八十九年度虎簡字第一八五號判決），無視其對
    婚姻關係所應負之忠誠義務，另於本案發生前，即有毆打告訴人之情事（見本院
    九十年七月二十四日審判筆錄第七頁、第八頁，惟據告訴人告稱他次毆打之時間
    距本案一年前，因與本案難謂時間緊接，即非與本次犯行構成連續犯，本院未得
    併予審究，附此敘明），被告之品行實難謂佳，再被告與告訴人於案發時為夫妻
    關係，竟對日常生活最親近之人施以暴行，使婚姻關係籠罩於暴力陰影下，惟二
    人相處不睦，另告訴人所受傷害程度為脖子擦傷尚未及於要害等一切情狀，本院
    認公訴人求刑一年稍嫌過重，爰予以量處如主文所示之刑，並諭知易科罰金之折
    算標準。
據上論結，應依刑事訴訟法第二百九十九條第一項前段、刑法第二條第一項前段、第
二百七十七條第一項、第四十一條第一項前段，罰金罰鍰提高標準條例第一條前段、
第二條，判決如主文。
本案經檢察官蘇怡文到庭執行職務
中        華        民        國    九十    年    七    月    二十七    日
                                      臺灣臺北地方法院刑事第一庭
                                          法  官  陳  嘉  琪
右正本證明與原本無異。
如不服本判決，應於送達後十日內，向本院提出上訴狀。
                                          書記官  林  素  霜
中        華        民        國    九十    年    七    月    三十一    日
附錄本案論罪科刑法條：
刑法第二百七十七條第一項
傷害人之身體或健康者，處三年以下有期徒刑，拘役或一千元以下罰金。


司法院資訊處製作；財團法人民間司法改革基金會備份。
